【裁判字號】    99,聲,1443
【裁判日期】    990423
【裁判案由】    聲請準抗告
【裁判全文】
臺灣臺中地方法院刑事裁定  99年度聲字第1443號
聲請人即被告
選任  辯護人  張績寶律師
被        告  甲○○
上列聲請人因被告違反毒品危害防制條例案件（99年度訴字第95
7 號），不服本院受命法官於民國99年4 月9 日所為之羈押處分
，聲請撤銷，本院裁定如下：
    主    文
聲請駁回。
    理    由
一、聲請意旨略以：被告甲○○於民國98年12月8 日上午11時許
    遭警方逮捕，而經警方及檢察官密集訊問後，檢察官於是日
    即向本院聲請羈押獲准，是故被告甲○○於98年12月8 日起
    即羈押在臺灣臺中看守所，並於是日起計算偵查中羈押期間
    。依刑事訴訟法第108 條第1 項前段、第5 項前段規定，被
    告甲○○於偵查中之羈押期限應迄99年4 月7 日24時為止，
    但本院於法定之羈押期限（99年4 月7 日24時）前，並未將
    被告甲○○釋放，甚且延長羈押被告甲○○1 日後，方於99
    年4 月9 日另行裁定將被告甲○○羈押，程序顯有重大瑕疵
    而難認適法，請求撤銷該羈押裁定等語。
二、按對於審判長、受命法官、受託法官或檢察官所為羈押之處
    分有不服者，受處分人得聲請其所屬法院撤銷或變更之（下
    稱準抗告）。又受處分人得為撤銷或變更之聲請而誤為抗告
    者，視為已有聲請。刑事訴訟法第416 條第1 項第1 款、第
    418 條第2 項後段分別定有明文。次按抗告法院認為抗告無
    理由者，應以裁定駁回之；準抗告亦有準用，刑事訴訟法第
    412 條、第416 條第4 項分別定有明文。查本件聲請人張績
    寶律師雖以書狀提出抗告，但觀諸聲請意旨，係對本院99年
    度訴字第957 號受命法官於99年4 月9 日所為羈押被告甲○
    ○之處分不服而聲請撤銷之，依前開說明，本件應為聲請準
    抗告，合先明。
三、次按「被告或犯罪嫌疑人因拘提或逮捕到場者，應即時訊問
    。偵查中經檢察官訊問後，認有羈押之必要者，應自拘提或
    逮捕之時起24小時內，敘明羈押之理由，聲請該管法院羈押
    之。」、「第91條及前條第2 項所定之24小時，有左列情形
    之一者，其經過之時間不予計入。但不得有不必要之遲延︰
    三依第100 條之3 第1 項規定不得為詢問者。」、「司法警
    察官或司法警察詢問犯罪嫌疑人，不得於夜間行之。但有左
    列情形之一者，不在此限︰一經受詢問人明示同意者。二於
    夜間經拘提或逮捕到場而查驗其人有無錯誤者。三經檢察官
    或法官許可者。四有急迫之情形者。犯罪嫌疑人請求立即詢
    問者，應即時為之。稱夜間者，為日出前，日沒後。」刑事
    訴訟法第93條第1 項、第2 項、第93條之1 第1 項第3 款、
    第100 條之3 分別定有明文。查本案被告甲○○於98年12月
    8 日15時30分許經警逮捕（檢察官原羈押聲請書雖以拘票上
    記載之實施拘提時日即98年12月8 日16時30分為逮捕時間，
    但警方於同日15時30分執行搜索時，已出具逮捕通知予被告
    甲○○，並將之逮捕，有內政部警政署保安警察第三總隊第
    一大隊通知附卷可稽，應認被告甲○○被逮捕之時間為同日
    15時30分），並自該日日沒（17時5 分）後之18時17分起至
    翌日（9 日）日出即上午6 時27分許拒絕夜間詢問，而後於
    同年月9 日為警移送臺灣臺中地方法院檢察署，經檢察官訊
    問後，於同年月10日凌晨0 時59分54秒向本院聲請羈押及禁
    止接見通信等情，業經本院調取本院99年度訴字第957 號刑
    事案卷審閱無訛，並有卷附之內政部警政署保安警察第三總
    隊第一大隊通知（逮捕通知）、被告甲○○第1 次調查筆錄
    （98年12月8 日18時13分起至同日18時17分止）、臺灣臺中
    地方法院檢察署點名單、本院刑事報到單及本院查詢之中華
    民國99年日出日沒時刻表可資佐憑。可知自被告甲○○為警
    逮捕時起，加計被告甲○○拒絕夜間詢問之期間（共計12時
    10分），檢察官至遲應於98年12月10日凌晨3 時40分前，向
    本院聲請羈押，故本件檢察官於98年12月10日凌晨0 時59分
    54秒向本院聲請羈押及禁止接見通信，並無不法，聲請人謂
    ：被告甲○○係於98年12月8 日上午11時許遭警方逮捕，檢
    察官於是日即向本院聲請羈押獲准云云，顯與事實不符，要
    無足取。
四、另按「羈押被告，偵查中不得逾二月，審判中不得逾三月。
    但有繼續羈押之必要者，得於期間未滿前，經法院依第101
    條或第101 條之1 之規定訊問被告後，以裁定延長之。」、
    「審判中之羈押期間，自卷宗及證物送交法院之日起算。起
    訴或裁判後送交前之羈押期間算入偵查中或原審法院之羈押
    期間。」、「羈押期間自簽發押票之日起算。但羈押前之逮
    捕、拘提期間，以一日折算裁判確定前之羈押日數一日。」
    刑事訴訟法第108 條第1 項、第3 項、第4 項有明定。法院
    辦理刑事訴訟案件應行注意事項第48點之1 復規定：「刑訴
    法第108 條第3 項係規定羈押中之被告於偵查與審判、原審
    與上訴審法院審判中之羈押期間，分別以卷宗及證物送交管
    轄法院或上訴審法院之日起算；同條第4 項則規定逮捕、拘
    提被告後，經過一定期間，例如同法第93條第2 項、第93條
    之1 第1 項各款情形之經過期間，始羈押被告時，羈押期間
    以簽發押票之日起算。但自逮捕、拘提起，實際上已限制被
    告人身自由，為顧及被告權益，羈押前之逮捕、拘提期間，
    以一日折算裁判確定前之羈押日數一日，以保障人權，二者
    有明確區分，務須注意適用。」在本案中，檢察官於98年12
    月10日凌晨0 時59分54秒向本院聲請羈押及禁止接見通信後
    ，經本院訊問結果，認檢察官之聲請為有理由，遂於98年12
    月10日裁定准許檢察官之聲請並於同日簽發押票，有本院98
    年度聲羈字第1401號刑事案卷及押票可佐，依前開規定，被
    告甲○○於偵查中之羈押期間應自簽發押票之日即98年12月
    10日起算2 月，於偵查中之延押期間則自99年2 月10日起算
    2 月。聲請意旨謂：被告甲○○於98年12月8 日起即經本院
    裁定羈押在臺灣臺中看守所，應自是日起計算偵查中羈押期
    間云云，即與卷證資料相左，並不可採。是以本件被告甲○
    ○經本院於98年12月10日裁定羈押並禁止接見通信後，檢察
    官於偵查中復聲請延長羈押及禁止接見通信，經本院於99年
    2 月5 日以99年度偵聲字第77號裁定「甲○○自民國玖拾玖
    年貳月拾日起延長羈押貳月，並於羈押期間，禁止接見通信
    。」，有本院99年度偵聲字第77號刑事案卷及刑事裁定可參
    ，則被告甲○○於偵查中之延長羈押期限應至99年4 月9 日
    23時59分59秒為止。檢察官於前開延長羈押期限屆至前之99
    年4 月9 日14時24分40秒起訴，經本院以99年度訴字第957
    號刑事案件分由受命法官承辦，且由受命法官訊問被告甲○
    ○後，認其涉犯毒品危害防制條例第4 條第2 項、第3 項之
    罪嫌重大，所犯為最輕本刑為5 年以上有期徒刑之罪，且有
    事實足認為有串證之虞，有羈押及禁止接見通信之必要，故
    於99年4 月9 日諭知將被告甲○○羈押並禁止接見通信，所
    為處分於法有據，並無聲請人所指摘被告甲○○遭羈押逾期
    未依法釋放之情狀。聲請人以前揭聲請意旨為由提起本件準
    抗告，為無理由，應予駁回。
據上論斷，應依刑事訴訟法第416 條第4 項、第412 條，裁定如
主文。
中    華    民    國    99    年    4     月    23    日
              刑事第五庭  審判長法  官  張靜琪
                                法  官  林慶郎
                                法  官  莊嘉蕙
以上正本證明與原本無異。
本件裁定，不得抗告。
                                書記官  陳怡臻
中    華    民    國    99    年    4     月    23    日

司法院資訊處製作；財團法人民間司法改革基金會備份。
